【裁判字號】    95,訴,133
【裁判日期】    950315
【裁判案由】    違反臺灣地區與大陸地區人民關係條例
【裁判全文】
臺灣士林地方法院刑事判決               95年度訴字第133號
公  訴  人  臺灣士林地方法院檢察署檢察官
被      告  乙○○
            丙○○
            甲○○
                    （現收容於內政部警政署大陸地區人民宜
上列被告等因違反臺灣地區與大陸地區人民關係條例案件，經檢
察官提起公訴（94年度偵字第9441號），被告等經訊問後為有罪
之陳述，本院合議庭裁定由受命法官獨任進行簡式審判程序，並
判決如下：
    主  文
乙○○共同違反不得使大陸地區人民非法進入臺灣地區之規定，
累犯，處有期徒刑壹年月。
丙○○共同違反不得使大陸地區人民非法進入臺灣地區之規定，
處有期徒刑壹年貳月。緩刑肆年。犯罪所得財物新臺幣貳萬元沒
收。
甲○○共同行使明知為不實之事項，而使公務員登載於職務上所
掌之公文書，足以生損害於公眾，處有期徒刑捌月。緩刑年。
    事  實
一、乙○○曾於民國89年間因偽造文書案件，經本院於90年3 月
    29日，以89年度訴字第494 號判決處有期徒刑1 年，並於90
    年5 月11日確定，甫於91年6 月3 日縮短刑期執行完畢。乙○○及丙○○均明知大陸地區人民非經主管機關許可，不得
    進入臺灣地區，且不得使大陸地區人民非法進入臺灣地區，
    竟仍與某大陸地區真實姓名年籍不詳綽號「阿弟」之成年男
    子，共同基於使大陸地區人民非法進入臺灣地區之犯意聯絡
    ，先於93年1 月7 日，由乙○○陪同並無結婚真意之丙○○
    前往大陸地區，再於93年1 月9 日由「阿弟」安排丙○○與
    同樣欠缺結婚真意之大陸地區女子甲○○至福建省福州市公
    證處辦妥結婚登記，取得該公證處所發之結婚證明書及由福
    州市民政局核發之結婚證，完成虛偽締結婚姻之程序，丙○○並因而取得「阿弟」委由乙○○轉交之報酬新臺幣（下同
    ）2 萬元。嗣乙○○、丙○○、甲○○復基於使公務員登載
    不實公文書並持以行使之犯意聯絡，由乙○○、丙○○先行
    返台，於93年2 月12日共同持上揭結婚證明書至財團法人海
    峽交流基金會（下稱海基會）申請認證，取得海基會93年2
    月12日（93）核字第006727號證明書，並由丙○○於同日單
    獨持上揭海基會證明書、福建省福州市公證處出具之結婚證
    明書、福州市民政局核發之結婚證，前往臺北縣淡水鎮○○
    路227 號臺北縣淡水鎮戶政事務所，填具結婚登記申請書，
    辦理與甲○○之結婚戶籍登記，使不知情之戶政事務所公務
    員將此不實結婚事項登載於其職務上所掌之戶籍登記簿公文
    書上，足以生損害於戶政機關對戶籍資料管理之正確性。其
    後，乙○○與丙○○復於93年2 月19日，共同持上揭虛偽結
    婚登記之戶籍謄本、海基會證明書、結婚證明書，交付予內
    政部警政署入出境管理局而行使之，另交付大陸地區人民進
    入臺灣地區保證書，並填具大陸地區人民進入臺灣地區旅行
    證申請書，向內政部警政署入出境管理局申請甲○○以團聚
    之名義入境臺灣地區，該局遂於93年5 月6 日核發旅行證予
    甲○○，致使甲○○得於93年8 月1 日以團聚為由入境臺灣
    地區。惟甲○○入境臺灣後，隨即與丙○○失去聯絡，並遭
    警方列為大陸地區行方不明之人口，嗣於94年7 月29日，為
    警在國道1 號高速公路北向18公里處查獲甲○○、王豪（另
    行偵辦中），經警循線追查，始悉上情。
二、案經臺北縣政府警察局新店分局報請臺灣士林地方法院檢察
    署檢察官偵查起訴。
    理  由
一、上揭犯罪事實，業據被告乙○○、丙○○、甲○○於警詢、
    偵查及本院準備程序及審理時坦承不諱，並有內政部警政署
    94年8 月12日函附大陸同胞申請來台查詢表、內政部警政署
    入出境管理局面談通知書、面談記錄、旅行證、旅行證申請
    書、大陸地區人民進入臺灣地區保證書、戶籍謄本、海基會
    核發之證明書、大陸地區福建省福州市公證處出具之結婚證
    明書、丙○○93年5 月4 日具名書函、臺北縣政府警察局淡
    水分局訪查紀錄表各1 份，臺北縣淡水鎮戶政事務所94年8
    月4 日函附海基會核發之證明書、大陸地區福建省福州市公
    證處出具之結婚證明書、福州市民政局核發之結婚證、結婚
    登記申請書各1 份，及乙○○、丙○○、甲○○國人入出境
    端末查詢報表各1 份附卷可稽，足認被告自白與事實相符，
    堪可採信。本件事證已臻明確，被告犯行洵堪認定，應依法
    論科。
二、按臺灣地區與大陸地區人民關係條例第79條第1 項處罰違反
    同條例第15條第1 款所定使大陸地區人民非法進入臺灣地區
    罪，凡非經合法手續進入者皆包含之，使大陸地區人民以假
    結婚真入境之脫法方式，進入臺灣地區，即該當此罪，非以
    偷渡者為限（最高法院92年度臺上字第40號判決意旨參照）
    。再按結婚應以當事人之一方為申請人，為結婚之登記，戶
    籍法第17條及第35條分別定有明文；而登記之際並應提出證
    明文件與戶政機關查驗後，即應予以登載，戶籍法施行法第
    13條第2 項、第17條亦定有明文，是關於結婚戶籍登記，戶
    籍機關僅有就申請人所提出之申請文書為形式審查之權而無
    實質審查權，此觀之戶籍法第54條規定申請人故意為不實之
    申請，應處新臺幣9,000 元以下罰鍰自明。則明知無結婚之
    實，卻使戶政機關之公務員為結婚之登記，自構成刑法第
    214 條之明知不實事項使公務員登載不實罪。核被告乙○○
    、丙○○利用假結婚方式，使大陸地區女子甲○○非法進入
    臺灣地區之所為，係違反臺灣地區與大陸地區人民關係條例
    第15條第1 款規定，應依同條例第79條第1 項使大陸地區人
    民非法進入臺灣地區罪處斷；另被告乙○○、丙○○、甲○○以不實之結婚事項，向戶政機關申請結婚登記，並持該戶
    政機關核發內容不實之戶籍謄本行使之行為，係犯刑法第
    216 條、第214 條之行使使公務員登載不實公文書罪，又上
    開使公務員登載不實公文書之低度行為，應為行使使公務員
    登載不實公文書之高度行為所吸收，不另論罪。被告乙○○
    、丙○○與真實姓名年籍不詳綽號「阿弟」之成年男子間，
    就行使使公務員登載不實文書罪、使大陸地區人民非法進入
    臺灣地區罪部分，有犯意聯絡及行為分擔；另被告甲○○與
    乙○○、丙○○、「阿弟」間，就行使使公務員為不實登載
    文書罪部分，有犯意聯絡及行為分擔，應分別論以共同正犯
    。被告乙○○、丙○○所犯上開2 罪間，有方法目的之牽連
    關係，應均從一重論以使大陸地區人民非法進入臺灣地區罪
    。被告乙○○曾因偽造文書案件，經本院於90年3 月29日，
    以89年度訴字第494 號判決處有期徒刑1 年，並於90年5 月
    11日確定，於91年6 月3 日縮短刑期執行完畢，有臺灣高等
    法院被告前案紀錄表附卷足按，其於5 年內再犯本件最重本
    刑為有期徒刑以上之罪，為累犯，應依刑法第47條之規定加
    重其刑。爰審酌被告3 人均坦承犯行，態度尚佳，惟利用假
    結婚方式使大陸地區人民非法進入臺灣，對社會治安及戶政
    管理之危害匪淺，及其等之犯罪動機、目的、手段，並其生
    活狀況、品行、智識程度等一切情狀，分別量處如主文所示
    之刑，以示懲儆。又被告丙○○、甲○○前均無任何犯罪紀
    錄，有臺灣高等法院被告前案紀錄表在卷可參，其等因經濟
    窘困，一時失慮，致犯本罪，嗣後已坦承犯行，深表悔悟，
    經此刑事偵審程序之教訓，當知所警惕而無再犯之虞，本院
    因認對其等宣告之刑，以暫不執行為適當，爰分別宣告丙○○緩刑4 年、甲○○緩刑3 年，用啟自新。另被告丙○○取
    得之酬金2 萬元，係其因犯罪所得之物，且為其所有，爰依
    刑法第38條第1項第3 款之規定，宣告沒收。
四、依刑事訴訟法第273 條之1 第1 項、第299 條第1 項前段，
    臺灣地區與大陸地區人民關係條例第79條第1 項，刑法第11
    條前段、第28條、第216 條、第214 條、第55條、第74條第
    1 款，罰金罰鍰提高標準條例第1條前段，判決如主文。
本案經檢察官陳銘鋒到庭執行職務
中    華    民    國    95    年    3     月    15    日
                  刑事第二庭法  官  馬傲霜
以上正本證明與原本無異。
如不服本判決，應於判決送達後10日內，向本院提出上訴狀。
                            書記官  陳玉瓊
中    華    民    國    95    年    3     月    15    日
附錄本判決論罪科刑依據之法條：
中華民國刑法第216條
  行使第210 條至第215 條之文書者，依偽造、變造文書或登載
  不實事項或使登載不實事項之規定處斷。
中華民國刑法第214條
  明知為不實之事項，而使公務員登載於職務上所掌之公文書，
  足以生損害於公眾或他人者，處3 年以下有期徒刑、拘役或
  500 元以下罰金。
臺灣地區與大陸地區人民關係條例第79條第1項：
  違反第15條第1 款規定者，處1 年以上7 年以下有期徒刑，得
  併科新臺幣100 萬元以下罰金。
臺灣地區與大陸地區人民關係條例第15條
  下列行為不得為之：
  1.使大陸地區人民非法進入臺灣地區。
  2.明知臺灣地區人民未經許可，而招攬使之進入大陸地區。
  3.使大陸地區人民在臺灣地區從事未經許可或與許可目的不符
    之活動。
  4.僱用或留用大陸地區人民在臺灣地區從事未經許可或與許可
    範圍不符之工作。
  5.居間介紹他人為前款之行為。


司法院資訊處製作；財團法人民間司法改革基金會備份。
